【裁判字號】    97,交聲,29
【裁判日期】    970229
【裁判案由】    違反道路交通管理處罰條例聲明異議
【裁判全文】
臺灣新竹地方法院交通事件裁定          97年度交聲字第29號
移送機關即  交通部公路總局新竹區監理所
原處分機關
異  議  人
即受處分人  甲○○
上列異議人因違反道路交通管理處罰條例案件，對於交通部公路
總局新竹區監理所中華民國96年12月14日竹監自字第裁50-Z0000
0000號裁決處分聲明異議，本院裁定如下：
    主  文
異議駁回。
    理  由
一、按汽車行駛於高速公路、快速公路或設站管制之道路，不遵
    使用限制、禁止、行車管制及管理事項之管制規則而有未依
    規定使用路肩行為者，處汽車駕駛人新臺幣（下同）3000元
    以上6000元以下罰鍰，汽車駕駛人違反上開規定者，記違規
    點數1點，道路交通管理處罰條例第33條第1項第9款、第63
    條第1項第1款分別定有明文。又依據違反道路交通管理事件
    統一裁罰基準表，汽車駕駛人駕駛小型車，行駛高速公路違
    規行駛路肩者，而於期限內繳納或到案聽候裁決者，處4000
    元罰鍰，並記違規點數1點。再交通法庭認為聲明異議無理
    由者，應以裁定駁回之，道路交通案件處理辦法第19條亦規
    定甚明。
二、原處分意旨略以：異議人即受處分人甲○○於民國96年9月1
    0日上午8時17分許，駕駛車牌號碼9G-9771號自小客車，行
    經國道1號公路南下93.3公里處時，因行駛高速公路違規使
    用路肩，經國道公路警察局第二警察隊楊梅分隊警員賴弘敏
    以異議人違反道路交通管理處罰條例第33條第1項第9款規定
    ，以照相方式取證，填掣公警局交字第Z00000000號舉發違
    反道路交通管理事件通知單逕行舉發，異議人收受上開通知
    單後，於通知單所列應到案日期前到案，向原處分機關陳述
    不服舉發，經原處分機關轉舉發單位查覆，認製單舉發並無
    不當，乃於96年12月14日依道路交通管理處罰條例第33條第
    1 項第9款規定裁處異議人罰鍰4000元，並依同條例第63條
    第1項第1款規定記違規點數1點（裁決書漏載第1款）。
三、異議人聲明異議意旨固不否認有於96年9月10日上午8時17分
    許，駕駛車牌號碼9G-9771號自小客車，行經國道1號公路南
    下93.3公里處時行駛路肩之事實，惟辯稱：國道1號公路竹
    北交流道南下至公道五交流道路段，於每日上午7時至9時均
    開放路肩行駛，以紓解通往新竹科學工業園區之龐大車流量
    ，甚至造成路肩塞車之情形，異議人行駛當中發現路肩終止
    之標誌，欲駛回正常車道，惟主線正常車道之車輛也從公道
    五交流道出口駛出，而未能即時變換至正常車道，且又基於
    保持安全距離之考量，遂至南下93.3公里處，始得以切換行
    駛於正常車道，距離路肩開放行駛之終點僅逾120公尺，每
    日均有類似狀況之車輛，再者，路肩終止時馬上接到公道五
    交流道，不知為何要先進去，然後再切出來，這樣更容易發
    生危險，如此規劃讓人不能理解，原裁決處分顯有錯誤，爰
    依法聲明異議等語。
四、經查：
（一）異議人所駕駛之車牌號碼9G-9771號自小客車，於96年9月
      10日上午8時17分許，行經國道1號公路南下93.3公里處時
      ，仍行駛在右側路肩一節，為異議人所不爭執，並有舉發
      照片1幀供參（見本院卷第22頁）。是異議人駕駛前揭車
      輛於國道1號南下93.3公里處行駛路肩一節，堪可認定。
（二）又竹北交流道入口至新竹交流道（公道五及光復路）出口
      南下路段，自96年7月16日起每日上午7時至9時，試辦路
      肩通行小型車措施，起點由南向91公里620公尺至93公里
      180公尺止等情，有內政部警政署國道公路警察局第二警
      察隊96年11月23日公警二交字第0960271611號函1紙在卷
      可稽（見本院卷第13頁），且於路肩通行之起點即91公里
      620公尺處及路肩通行之終點前100公尺即91公里70公尺處
      ，均設有相關指示標誌，此有現場照片7幀在卷為憑（見
      本院卷第17至20頁），是異議人既自承知悉開放行駛路肩
      之起訖點，亦明瞭該路段於上開時段之車流量龐大，沿途
      並設有相關標誌提醒駕駛人，異議人理應儘早於路肩通行
      終點前提早為切換至主線正常車道之準備，異議人未於開
      放通行路肩之終點93公里180公尺駛入正常車道，至93公
      里300公尺處始行匯入主線車道，違規情節至屬明確，其
      辯稱因主線車道有車輛欲自公道五交流道駛出而無法切換
      云云，顯屬卸責之詞，不足憑採。
（三）至異議人另辯稱：每日均有類似狀況之車輛違規行駛路肩
      ，且開放行駛路肩之終點，隨即連接公道五交流道，強制
      要求駕駛人先行駛入正常車道再行切出，設計規劃顯有不
      當云云，惟異議人既有於前揭時間，駕駛車牌號碼9G-977
      1號自小客車違規行駛路肩之情，已如前述，即應依道路
      交通管理處罰條例之相關規定接受處罰，與其他車輛之違
      規行為尚屬無涉，另紓導高速公路車流量之相關措施，係
      行政機關之職權，其設計是否允當，本院無從置喙，均附
      此敘明。
五、綜核上情，原處分機關依前揭條文之規定，裁處異議人罰鍰
    4000元，並記違規點數1點，實屬有據，本件異議人之異議
    為無理由，應予駁回。
六、據上論斷，應依道路交通案件處理辦法第19條，裁定如主文
    。
中    華    民    國    97    年    2     月    29    日
                  交通法庭    法  官  蔡欣怡
以上正本證明與原本無異。
如不服本裁定，應於裁定送達後5日內向本院提出抗告狀。
中    華    民    國    97    年    2     月    29    日
                              書記官  劉怡芳


司法院資訊處製作；財團法人民間司法改革基金會備份。
